【裁判字號】    99,重抗,12
【裁判日期】    990310
【裁判案由】    債務人異議之訴
【裁判全文】
臺灣高等法院臺南分院民事裁定  99年度重抗字第12號
抗  告  人  甲○○
相  對  人  保證責任基隆市第二信用合作社
法定代理人  乙○○
上列抗告人因與相對人間債務人異議之訴事件，對於中華民國
99年1月22日臺灣臺南地方法院所為裁定（99年度補字第16號）
，提起抗告，本院裁定如下：
    主  文
抗告駁回。
抗告訴訟費用由抗告人負擔。
    理  由
一、本件原法院以：抗告人對於相對人提起債務人異議之訴，未
    據繳納裁判費。而債務人異議之訴之訴訟標的為該債務人之
    異議權，法院核定此訴訟標的之金額或價額，應以該債務人
    本於此項異議權，請求排除強制執行所有之利益為準（最高
    法院92年度臺抗字第659號裁定參照）。相對人於原法院98
    年度司執字第85358號強制執行事件，聲請強制執行之金額
    為新臺幣（下同）900萬元，及自民國83年7月21日起至清償
    日止，按年息百分之10.4計算之利息，暨自83年8月22日起
    至清償日止，逾期在6個月以內者，按年息百分之1.04，超
    過6個月者，按年息百分之2.08計算之違約金，業經原法院
    及本院調取該執行事件卷宗審核無訛。上開本金加計利息及
    違約金共計26,326,001元，抗告人既對於相對人提起債務人
    異議之訴，請求判決撤銷強制執行程序，則其提起異議之訴
    請求排除強制執行所得之利益，為26,326,001元，故訴訟標
    的金額應核定為26,326,001元，應徵第一審裁判費243,704
    元。爰依民事訴訟法第249條第1項但書之規定，裁定限抗告
    人於收受裁定送達後7日內向原法院補繳，逾期不繳，即駁
    回其訴，經核並無違誤。
二、抗告意旨雖以：第三人異議之訴之訴訟標的為該第三人之異
    議權，法院核定此訴訟標的之價額，應以該第三人本於此異
    議權請求排除強制執行所有之利益為準。惟訴訟標的之價額
    若低於執行名義所載債權額時，其就訴訟標的所有之利益，
    僅為執行標的物不受強制執行，故訴訟標的之價額，應以執
    行標的物之價額為準，此雖為最高法院針對第三人異議之訴
    所做之決議（91年度第5次民庭決議），但於債務人異議之
    訴亦應有適用。而本件執行標的物即抗告人所有坐落台南縣
    後壁鄉○○段932、933地號土地，經執行法院鑑價為1,749,
    000元，有不動產估價報告書可稽，抗告人權利範圍9分之1
    ，應為194,334元，低於執行名義所載債權額26,326,001元
    ，依上開決議應以執行標的物抗告人應有部分為準，亦即僅
    194,334元，原裁定命抗告人補繳上開裁判費，顯屬不當云
    云。
三、按強制執行法第14條債務人異議之訴，係債務人主張執行名
    義所示之請求權，與債權人在實體法上權利現狀不符，請求
    以判決排除執行名義之執行力為目的之訴訟。故受訴法院如
    認異議之訴有理由，應為宣告不許就某一執行名義之全部或
    一部為強制執行或撤銷其執行程序之判決。此與同法第15條
    第三人異議之訴，係第三人主張就特定執行標的物有足以排
    除強制執行之權利，而起訴請求以判決排除對於該執行標的
    物不得強制執行或撤銷其執行程序尚有不同。二者之目的及
    效力有異，其訴訟標的價額或金額之核定，自不相為侔。債
    務人異議之訴之目的既在於排除整個執行名義之強制執行，
    則其訴訟標的之價額或金額自應以執行名義所載之價額或金
    額為準。抗告人對於執行名義所載之債權額26,326,001元並
    不爭執，其係否認擔任訴外人鄭莉蕙積欠所借上開本金之連
    帶保證人而提起異議之訴，有其起訴狀及抗告狀可憑，是其
    在請求排除執行名義之強制執行甚明，其訴訟標的之金額自
    應以執行名義所載之債權額為準。原法院依此核定裁定命其
    於7日內補繳裁判費243,704元，並無不合，抗告意旨指摘原
    裁定不當，為無理由，應予駁回。
據上論結，本件抗告為無理由，依民事訴訟法第495條之1、第
449條第1項、第95條、第78條裁定如主文。
中    華    民    國    99    年    3     月    10    日
                  民事第三庭    審判長法  官  黃崑宗
                                      法  官  王浦傑
                                      法  官  蘇重信
上為正本係照原本作成。
本裁定除以適用法規顯有錯誤為理由外，不得再抗告。如提出再
抗告，應於收受送達後10日內委任律師為代理人向本院提出再抗
告狀（須附繕本），並繳納再抗告費新台幣1千元。
中    華    民    國    99    年    3     月    10    日
                                      書記官  李淑華
【附記】
民事訴訟法第495條之1第2項準用同法第466條之1第1、2項規定
：
(1)對於第二審判決上訴，上訴人應委任律師為訴訟代理人。但上
  訴人或其法定代理人具有律師資格者，不在此限。
(2)上訴人之配偶、三親等內之血親、二親等內之姻親，或上訴人
  為法人、中央或地方機關時，其所屬專任人員具有律師資格並
  經法院認為適當者，亦得為第三審訴訟代理人。
民事訴訟法第466條之2第1項：
  上訴人無資力委任訴訟代理人者，得依訴訟救助之規定，聲請
  第三審法院為之選任律師為其訴訟代理人。

司法院資訊處製作；財團法人民間司法改革基金會備份。
